【裁判字號】    97,易緝,25
【裁判日期】    970626
【裁判案由】    業務侵占
【裁判全文】
臺灣高雄地方法院刑事判決              97年度易緝字第25號
公  訴  人  臺灣高雄地方法院檢察署檢察官
被      告  丙○○
上列被告因業務侵占案件，經檢察官提起公訴（96年度偵緝字第
79號），本院判決如下：
    主  文
丙○○無罪。
    理  由
一、公訴意旨略以：被告丙○○於民國94年5 月2 日，受僱於告
    訴人丁○○所經營「尚豪娛樂經紀公司」擔任電動玩具試打
    員，為執行業務之人。經告訴人交付予試打金新臺幣（下同
    ）1 萬元後，竟意圖為自己不法之所有，將其持有他人之上
    開金額據為己有，並避不見面，因認被告涉犯刑法第336 條
    第2項之業務侵占罪嫌。
二、按犯罪事實應依證據認定之，無證據不得推定其犯罪事實。
    又不能證明被告犯罪者，應諭知無罪之判決，刑事訴訟法第
    154 條第2 項、第301 條第1 項定有明文。又事實之認定，
    應憑證據，如未能發現相當證據，或證據不足以證明，自不
    能以推測或擬制之方法，為裁判基礎（最高法院40年台上字
    第86號判例參照）；而告訴人之告訴，係以使被告受刑事訴
    追為目的，是其陳述是否與事實相符，仍應調查其他證據以
    資審認（最高法院52年台上字第1300號判例參照），易言之
    ，即藉由補強證據之存在，以增強或擔保告訴人陳述之證明
    力（最高法院87年度台上字第2176號判決要旨參照）。且認
    定犯罪事實所憑之證據，雖不以直接證據為限，間接證據亦
    包括在內，然無論直接證據或間接證據，其為訴訟上之證明
    ，須於通常一般之人均不致有所懷疑，而得確信其為真實之
    程度者，始得據為有罪之認定，倘其證明尚未達到此一程度
    ，而有合理之懷疑存在而無從使事實審法院得有罪之確信時
    ，即應由法院諭知被告無罪之判決（最高法院40年台上字第
    86號、30年台上字第816 號、76年台上字第4986號判例意旨
    參照）。
三、本件公訴人認被告丙○○涉有上開業務侵占犯嫌，無非係以
    告訴人丁○○之指訴，證人甲○○、戊○○之證述，及現金
    保管切結書、本票、存證信函影本等物為憑。訊據被告固坦
    承於上開時間受僱於「尚豪娛樂經紀公司」擔任電動玩具試
    打員之事實，惟堅決否認有何業務侵占犯行，辯稱：伊於應
    徵隔日打電話進公司，公司經理甲○○叫伊自備1 萬元去試
    打，並說如果由公司提供試打金1 萬元的話，時薪只有85元
    ，與之前所談不符，所以伊就沒有去上班等語。經查：
  (一)本件被告丙○○於94年5 月2 日由甲○○、戊○○應徵，受
    僱於告訴人丁○○所經營「尚豪娛樂經紀公司」擔任電動玩
    具試打員等情，業據被告供承不諱，核與證人即告訴人丁○○及證人甲○○、戊○○證述之情節相符，應堪信為真實。
  (二)質諸證人即告訴人丁○○於本院審理時證稱：被告應徵試打
    人員不是由伊面試，被告到公司應徵時有填寫面額10萬元本
    票、員工資料表、現金保管切結書，戊○○有跟伊說拿1 萬
    元給被告試打等語（見本院97年4 月17日審判筆錄第3至7頁
    ）；而證人甲○○於本院審理時則證稱：被告係應徵試打人
    員，由伊面試，被告有簽署本票及現金保管切結書，以防其
    將公款拿走，試打人員會在上班當日先到公司向戊○○拿試
    打金，再打電話給遊戲場詢問要試打之機台，伊沒有看到戊○○拿試打金被給告，被告拿試打金時亦沒有簽署任何文件
    ，因為其已經簽署本票，本件係戊○○告訴伊被告拿錢以後
    ，沒有去上班等語（見本院97年5 月1 日審判筆錄第3 至 7
    頁）；另證人戊○○於本院審理時證稱：被告係應徵試打人
    員，伊負責將錢拿給試打人員，伊拿錢給試打人員時，試打
    人員不用簽署文件證明是否有收到錢等語（見本院97年6 月
    12日審判筆錄第3 至6 頁），經本院相互比對上開證人之證
    言，可以得知若有人至告訴人所經營「尚豪娛樂經紀公司」
    應徵擔任電動玩具試打人員，於應徵時即需簽立本票及現金
    保管切結書予「尚豪娛樂經紀公司」，而所簽立之本票及現
    金保管切結書係用以防止試打人員將試打金私自取走，而非
    用以證明試打人員是否確有拿取試打金，是尚不能僅以被告
    於應徵時簽立卷附面額10萬元之本票及現金保管切結書各1
    紙，即逕認為被告有向戊○○拿取試打金1 萬元。又證人丁○○、甲○○均係經由戊○○告知被告拿取試打金1 萬元等
    情，而非親自聽聞，自亦不能以渠等之證詞作為認定被告有
    向戊○○拿取試打金1萬元之證據。
  (三)至證人戊○○雖於本院審理時另證稱：伊有給被告1 萬元，
    以現金保管切結書為證云云（見本院97年6 月12日審判筆錄
    第5 、6 頁），然查，證人戊○○於本院審理時另證述：伊
    拿錢給試打人員時，試打人員不用簽署文件證明是否有收到
    錢，沒有辦法證明伊有拿1 萬元給被告等語（見本院97年6
    月12日審判筆錄第4 、5 頁），證人戊○○就交付試打金是
    否需簽署證明文件乙節，前後供述矛盾，已有可疑；且經本
    院上開調查證據結果，「尚豪娛樂經紀公司」要求試打人員
    簽立之本票及現金保管切結書係用以防止試打人員將試打金
    私自取走，而非用以證明試打人員是否確有拿取試打金，已
    如前述，是戊○○證稱以現金保管切結書證明交付試打金予
    被告云云，要非可採；參以「尚豪娛樂經紀公司」要求被告
    簽立之現金保管切結書，苟如戊○○所言用以證明交付試打
    金予被告，則該現金保管切結書作為收據證明，依一般慣例
    ，應會確實填載被告收受試打金之日期及金額，然本件被告
    所簽立之現金保管切結書上，並未填載日期及金額，益徵本
    件被告所簽立之現金保管切結書並不足以證明戊○○有交付
    試打金1 萬元予被告。是依上述，證人戊○○之證述既有上
    開瑕疵，而被告所簽立之現金保管切結書又不足以證明戊○○有交付試打金1 萬元予被告，本院自不能僅以證人戊○○
    有瑕疵之證述，作為認定被告業務侵占之唯一不利證據。
  (四)綜據上述，本件檢察官提出之積極證據尚不足以認定被告有
    何業務侵占之犯行，其間尚有合理之懷疑存在。此外復查無
    其他積極證據足認被告有公訴意旨所述犯行，其既未經證明
    犯罪，揆諸前揭說明，自應為無罪之諭知。
據上論斷，應依刑事訴訟法第301 條第1 項，判決如主文。
本案經檢察官乙○○到庭執行職務。
中    華    民    國    97    年    6     月    26    日
                  鳳山刑事第一庭審判長法  官 黃三友
                                      法  官 林芳華
                                      法  官 陳盈吉
以上正本證明與原本無異。
如不服本判決，應於判決送達後10日內，向本院提出上訴狀。
中    華    民    國    97    年    7     月    2     日
                                      書記官  陳展榮


司法院資訊處製作；財團法人民間司法改革基金會備份。
